【裁判字號】    90,判,1909
【裁判日期】    901019
【裁判案由】    房屋稅
【裁判全文】
最  高  行  政  法  院  判  決                    九十年度判字第一九○九號
    原      告  甲○○
    被      告  臺北市稅捐稽徵處
    代  表  人  謝松芳
右當事人間因房屋稅事件，原告不服財政部中華民國八十九年二月二十一日台財訴字
第○八九一三五○二四四號再訴願決定，提起行政訴訟。本院判決如左：
    主  文
原告之訴駁回。
訴訟費用由原告負擔。
    事  實
緣原告所有坐落臺北市中正區○○○路○段六四號房屋，原按住家用稅率課徵房屋稅
，被告所屬中正分處於民國八十七年九月二十三日辦理八十八年度房屋稅籍普查時，
發現設有「鄉村早餐店」供作營業使用，乃核定自八十七年十月起按營業用稅率課徵
房屋稅。原告於八十八年二月四日申請改按住家用稅率課徵房屋稅。案經被告所屬中
正分處於八十八年二月派員實地勘查，查得系爭房屋空置未使用，乃於同年月改按住
家用稅率課徵房屋稅。嗣被告於八十八年四月十六日再度派員實地勘查，查得系爭房
屋現場供尚未辦理營業登記之小吃店營業使用，遂以八十八年四月二十一日北市稽中
正乙字第八八○○八一二一○○號函通知原告系爭房屋應自八十八年五月起按營業用
稅率課徵房屋稅。原告不服，提起一再訴願，遞遭決定駁回，遂提起行政訴訟。茲摘
兩造訴辯意旨於次：
原告起訴意旨及補充理由略謂：一、系爭土地房屋為自住用，依法享有「住家」及「
自用住宅用地」之稅率。二、系爭土地正確之課稅面積，依建築改良物所有權狀應為
二六．三三平方公尺，惟被誤以三三．七平方公尺課徵。又騎樓面積為一五．三八平
方公尺，依土地稅減免規則第九條、第十條規定，應為免稅。三、鄉村早餐店僅於八
十七年九月二十三日至同年月三十日在系爭房屋土地試作七日，而小吃店亦僅試作兩
天，即因生意不好而退租他遷，收回自用至今，被告違法課徵，請判決撤銷一再訴願
決定及原處分等語。
被告答辯意旨略謂：一、按「房屋稅依房屋現值，按左列稅率課徵之：一、住家用房
屋最低不得少於其房屋現值百分之一點二，最高不得超過百分之二。但自住房屋為其
房屋現值百分之一點二。二、非住家用房屋，其為營業用者，最低不得少於其房屋現
值百分之三，最高不得超過百分之五。其為私人醫院、診所、自由職業事務所及人民
團體等非營業用者，最低不得少於其房屋現值百分之一點五，最高不得超過百分之二
點五。三、房屋同時作住家及非住家用者，應以實際使用面積，分別按住家用或非住
家用稅率，課徵房屋稅。但非住家用者，課稅面積最低不得少於全部面積六分之一。
」、「納稅義務人應於房屋建造完成之日起三十日內檢附有關文件，向當地主管稽徵
機關申報房屋稅籍有關事項及使用情形；其有增建、改建、變更使用或移轉、承典時
，亦同。」分別為房屋稅條例第五條及第七條所明定。次按「房屋變更使用，其變更
日期，在變更月份十六日以後者，當月份適用原稅率，在變更月份十五日以前者，當
月份適用變更後稅率。」為臺北市房屋稅徵收細則第十三條所規定。又「．．．房屋
稅係由稽徵機關根據房屋稅條例有關規定，按房屋現值，依其使用情形所應適用之稅
率，核計稅額向納稅義務人徵收之。房屋凡供營業使用者，不論營利事業有否取得執
照，均應按營業用稅率課徵房屋稅。．．．」、「．．．本案房屋自ｘｘ壁紙股份有
限公司於七十三年九月十二日遷出後，至房屋納稅義務人於七十四年五月十四日申報
使用情形變更為止之期間，．．．既未據納稅義務人依限申報，稽徵機關無法追溯查
明其使用情形，依首揭條文規定應自七十四年五月十四日申報之當月起適用變更後之
稅率，經核尚無不合。」分別為財政部六十九年七月十六日台財稅第三五七五八號及
七十五年八月十五日台財稅第七五六二六五三號函釋所規定。二、本件原告所有坐落
臺北市中正區○○○路○段六四號房屋，經被告所屬中正分處八十七年九月二十三日
辦理八十八年度房屋稅籍普查時，查獲設有「鄉村早餐店」供作營業使用，有現場照
片附原處分卷可稽，乃以八十七年十月十九日北市中正創字第八七九一八八七一○○
號函核定自八十七年十月起按營業用稅率課徵房屋稅，原告當時亦未提出異議。嗣原
告於八十八年二月四日申請改按住家用稅率課徵房屋稅，該分處復於八十八年二月派
員實地勘查，查得系爭房屋空置未使用，乃於同年月改按住家用稅率課徵房屋稅。嗣
該分處於八十八年四月十六日再度派員實地勘查，查得系爭房屋現場供尚未辦理營業
登記之小吃店營業使用，乃以八十八年四月二十一日北市稽中正乙字第八八○○八一
二一○○號函通知原告系爭房屋應自八十八年五月起按營業用稅率課徵房屋稅，有現
場勘查照片附原處分卷可稽，事證明確，洵堪認定。至原告主張試作七天生意不好退
租乙節，惟其未依房屋稅條例第七條規定時限申報房屋變更使用情形，自無法追溯認
定，是被告所屬中正分處核定原告系爭房屋八十八年度房屋應按住家用稅率課徵六個
月，營業用稅率課徵六個月，揆諸首揭法條及財政部函釋規定並無不合，請判決駁回
原告之訴等語。
    理  由
按「房屋稅依房屋現值，按左列稅率課徵之：一、住家用房屋最低不得少於其房屋現
值百分之一點二，最高不得超過百分之二。但自住房屋為其房屋現值百分之一點二。
二、非住家用房屋，其為營業用者，最低不得少於其房屋現值百分之三，最高不得超
過百分之五。其為私人醫院、診所、自由職業事務所及人民團體等非營業用者，最低
不得少於其房屋現值百分之一點五，最高不得超過百分之二點五。三、房屋同時作住
家及非住家用者，應以實際使用面積，分別按住家用或非住家用稅率，課徵房屋稅。
但非住家用者，課稅面積最低不得少於全部面積六分之一。」、「納稅義務人應於房
屋建造完成之日起三十日內檢附有關文件，向當地主管稽徵機關申報房屋稅籍有關事
項及使用情形；其有增建、改建、變更使用或移轉、承典時，亦同。」分別為房屋稅
條例第五條及第七條所規定。次按「房屋變更使用，其變更日期，在變更月份十六日
以後者，當月份適用原稅率，在變更月份十五日以前者，當月份適用變更後稅率。」
為臺北市房屋稅徵收細則第十三條所規定。又「．．．房屋稅係由稽徵機關根據房屋
稅條例有關規定，按房屋現值，依其使用情形所應適用之稅率，核計稅額向納稅義務
人徵收之。房屋凡供營業使用者，不論營利事業有否取得執照，均應按營業用稅率課
徵房屋稅。．．．」為財政部六十九年七月十六日台財稅第三五七五八號函釋在案。
本件原告所有坐落臺北市中正區○○○路○段六四號房屋，經被告所屬中正分處八十
七年九月二十三日辦理八十八年度房屋稅籍普查時，查獲設有「鄉村早餐店」供作營
業使用，有現場照片附原處分卷可稽，乃以八十七年十月十九日北市中正創字第八七
九一八八七一○○號函核定自八十七年十月起按營業用稅率課徵房屋稅，原告當時並
未提出異議。嗣原告於八十八年二月四日申請改按住家用稅率課徵房屋稅，該分處復
於八十八年二月派員實地勘查，查得系爭房屋空置未使用，於同年月改按住家用稅率
課徵房屋稅。嗣該分處於八十八年四月十六日再度派員實地勘查，查得系爭房屋現場
供尚未辦理營業登記之小吃店營業使用，乃以八十八年四月二十一日北市稽中正乙字
第八八○○八一二一○○號函通知原告系爭房屋應自八十八年五月起按營業用稅率課
徵房屋稅。原告不服，以鄉村早餐店於八十七年九月三十日已結束營業，系爭房屋自
八十七年十月一日至八十八年五月三十日以後均未再供營業使用云云。訴經臺北市政
府訴願決定以，原告系爭房屋供營業使用，已如前述，所訴從八十七年十月一日至八
十八年五月三十日以後均未再供營業使用，與事實不符，不足採據，乃駁回其訴願。
原告仍不服，以鄉村早餐店於八十七年九月二十三日承租，試作一個星期，於八十七
年九月三十日退租，收回自用，依法應以該七日按營業用稅率，其餘三百五十八日按
住家用稅率課徵房屋稅，另一家小吃店照片，是勘查人員以移花接木錯誤之照片云云
，資為爭議。經再訴願決定略以：本件被告所屬中正分處於八十八年四月十六日派員
實地勘查，發現系爭房屋供尚未辦理營業登記之小吃店營業使用，有現場勘查照片可
稽，所訴係勘查人員移花接木，惟未提示證明文件以實其說，核不足採。又原告未依
房屋稅條例第七條規定期限申報房屋變更使用情形，自無法追溯認定，是被告核定原
告八十八年度房屋稅應按住家用稅率課徵六個月，營業用稅率課徵六個月，並無違誤
，遂駁回其再訴願。經核均無違誤。茲原告仍表不服，提起本件行政訴訟主張：系爭
土地正確之課稅面積，依建築改良物所有權狀應為二六．三三平方公尺，惟被誤以三
三．七平方公尺課徵。又騎樓面積為一五．三八平方公尺，依土地稅減免規則第九條
、第十條規定，應為免稅。而鄉村早餐店僅於八十七年九月二十三日至同年月三十日
在系爭房屋土地試作七日，而小吃店亦僅試作兩天，即因生意不好而退租他遷，原告
收回自用至今，被告違法課徵，請更正計算錯誤之稅款，並退回多繳之稅款及利息云
云。經查：原告所有坐落臺北市中正區○○○路○段六四號房屋，經被告所屬中正分
處八十七年九月二十三日辦理八十八年度房屋稅籍普查時，查獲設有「鄉村早餐店」
供作營業使用，有現場照片附原處分卷可稽，乃以八十七年十月十九日北市中正創字
第八七九一八八七一○○號函核定自八十七年十月起按營業用稅率課徵房屋稅，原告
當時亦未提出異議。嗣原告於八十八年二月四日申請改按住家用稅率課徵房屋稅，該
分處復於八十八年二月派員實地勘查，查得系爭房屋空置未使用，乃於同年月改按住
家用稅率課徵房屋稅。嗣該分處於八十八年四月十六日再度派員實地勘查，查得系爭
房屋現場供尚未辦理營業登記之小吃店營業使用，乃以八十八年四月二十一日北市稽
中正乙字第八八○○八一二一○○號函通知原告系爭房屋應自八十八年五月起按營業
用稅率課徵房屋稅，有現場勘查照片附原處分卷可稽，事證明確。至原告主張試作七
天生意不好退租乙節，縱所稱非虛，惟其未依房屋稅條例第七條規定時限申報房屋變
更使用情形，自無法追溯認定。是被告所屬中正分處核定原告系爭房屋八十八年度房
屋應按住家用稅率課徵六個月，營業用稅率課徵六個月，揆諸首揭法條及財政部函釋
規定並無不合。次查系爭建物面積除主建物面積為二六．二三平方公尺外，尚有公共
設施公同共有部分原告所有面積十五．○五平方公尺，合計為四一．二八平方公尺，
被告按三三．七平方公尺課徵房屋稅，對原告並無不利，又被告並未合計騎樓面積作
為課稅面積，是原告所訴課稅面積不符，未扣除騎樓面積云云，顯屬誤解。從而原處
分並無違誤，一再訴願決定遞予維持，亦無不合，原告起訴意旨聲明撤銷，非有理由
，應予駁回。
據上論結，本件原告之訴為無理由，爰依行政訴訟法施行法第二條、行政訴訟法第九
十八條第三項前段，判決如主文。
中    華    民    國      九十      年      十        月      十九      日
                    最 高 行 政 法 院  第 一 庭
                                審 判 長 法  官      黃  綠  星
                                         法  官      黃  合  文
                                         法  官      蔡  進  田
                                         法  官      黃  璽  君
                                         法  官      廖  宏  明
右  正  本  證  明  與  原  本  無  異
                                         法院書記官  彭  秀  玲
中    華    民    國      九十      年      十        月    二十二      日


司法院資訊處製作；財團法人民間司法改革基金會備份。
